【裁判字號】    99,上易,118
【裁判日期】    990518
【裁判案由】    侵權行為損害賠償
【裁判全文】
臺灣高等法院臺中分院民事判決         99年度上易字第118號
上  訴  人  丙○○
被 上 訴人  甲○○
訴訟代理人  乙○○
上列當事人間請求損害賠償事件，上訴人對於中華民國99年2月
1日臺灣南投地方法院98年度訴字第290號第一審判決提起上訴，
本院於99年5月4日言詞辯論終結，判決如下：
    主  文
上訴駁回。
第二審訴訟費用由上訴人負擔。
    事實及理由
壹、被上訴人方面：
    被上訴人於原審起訴主張：
一、上訴人於民國（下同）97年7月13日11時55分許駕駛車牌號
    碼M4-4626號自小客車，行經南投縣集集鎮油坑巷11之11號
    前，因未注意行車前狀況，及倒車時未能顯示倒車燈光或手
    勢，謹慎緩慢後倒，而未注意其他行人，於上坡狀態下因操
    作不慎致失控倒退，撞及站立在路旁之被上訴人，並拖行數
    十公尺，致被上訴人受有皮膚大面積脫損及擦傷，右手、臀
    部、背部、四肢開放性傷口、右內踝骨拉扯性骨折、第五腰
    椎橫突骨折、胸腔創傷並肺出血及呼吸衰竭等傷害，經被上
    訴人前對上訴人提起刑事傷害告訴並經原審法院判決在案（
    本院98年度審投交簡字第17號過失傷害案件）。上訴人因過
    失造成本件車禍，其過失行為與被上訴人受傷間有相當因果
    關係，為此，被上訴人依民法侵權行為相關規定訴請上訴人
    賠償損害等語。
貳、上訴人方面：
    上訴人則以下列情詞置辯：
    本件車禍，上訴人已盡相當之注意，且車禍發生後保險公司
    已賠償被上訴人134,698元，上訴人亦於被上訴人就醫時給
    付3,200元之慰問金作為精神賠償，其餘亦應由保險公司負
    責。又被上訴人請求賠償金額太高，上訴人目前生活依靠老
    人年金，願意每月賠償3,000元老人年金，上訴人領多久就
    賠多久等語置辯。
參、原審經審酌兩造所提出之攻擊防禦方法後，認被上訴人本於
    民法第184條第1項前段、第193條第1項及第195條第1項損害
    賠償法律關係，請求上訴人應給付被上訴人607,266元；及
    自98年1月22日起至清償日止，按週年利率百分之5計算之利
    息，洵屬正當，而予准許，並依被上訴人之聲請，宣告被上
    訴人供擔保後，得假執行，並駁回被上訴人其餘之訴及其餘
    假執行之請求。上訴人不服第一審判決提起上訴，於本院上
    訴聲明為：原判決給付超過203079元外，其餘廢棄。上
    廢棄部分被上訴人一審之訴駁回。第一、二審訴訟費用由
    被上訴人負擔。被上訴人於本院答辯聲明為：上訴駁回。
    第一、二審訴訟費用由上訴人負擔。（原判決駁回被上訴
    人逾607,266元本息部分之請求，被上訴人並未聲明不服；
    原判決准許被上訴人203079元本息部分之請求，上訴人並未
    聲明不服，此二部分應已確定。）
肆、兩造不爭執之事實（原審卷第21頁、本院卷第17頁）：
一、上訴人於97年7月13日11時55分許駕駛車牌號碼M4-4626號自
    小客貨車前，應注意行車前應詳細確實檢查煞車、倒車警報
    裝置等是否有效，而依當時情形，並無不能注意之情事，竟
    疏未確實檢查，嗣於同日11時55分許，駕駛上開自小貨車行
    經南投縣集集鎮油坑巷11之11號前之上坡路段時，煞車失靈
    ，車輛突失控倒退，致撞及站立在該處路旁之被上訴人，被
    上訴人因之受有皮膚大面積脫損及擦傷、右手及臀部開放性
    傷口（臀部、背部及四肢開放性傷口）、胸腔創傷並肺出血
    及呼吸衰竭等傷害，有行政院國軍退除役官兵輔導委員會台
    中榮民總醫院（下稱台中榮民總醫院）診斷證明書（原審卷
    第23至24頁）、道路交通事故現場圖、調查報告表(一)(二)
    、現場暨肇事車輛照片附刑案偵查卷宗可資佐證（有該影印
    卷外放），自堪信為真實。
二、上訴人涉過失傷害部份，經原審法院以98年度審投交簡字第
    17號判處有期徒刑4月，現由原審法院98年度交簡上字第30
    號案件審理由，經本院依職權調閱上開卷宗核閱無訛。
三、本件車禍前經新光產物保險股份有限公司（下稱新光保險公
    司）賠償被上訴人醫療費用134,698元。
四、車禍發生後上訴人已給付被上訴人精神賠償3,200元。
伍、本件之爭點：
    被上訴人得請求之損害賠償數額為何?
一、按行車前應注意煞車、倒車警報裝置等需詳細檢查確實有效
    ，道路交通安全規則第89條第1項第1款定有明文，上訴人於
    行車前自應注意上述道路交通安全規則之規定，竟疏未注意
    確實檢查，致煞車失靈，車輛失控倒退撞擊被上訴人，上訴
    人應有過失，且上訴人之過失行為，核與被上訴人所受之傷
    害間，具有相當因果關係。又本件於刑事案件中，經送臺灣
    省南投縣區車輛行車事故鑑定委員會鑑定，亦認定上訴人駕
    駛自小客貨車行車前，未確實檢查煞車、倒車警報裝置等是
    否確實有效，致行經坡路路段失控倒退撞擊路邊之行人即被
    上訴人及停車，為肇事原因，被上訴人無肇事因素，有該會
    98年5月21日投縣行字第0985700804號函及鑑定意見書各1份
    附本院98年度審投交簡字第17號刑事案卷可佐（有該影印卷
    外放），足徵本件車禍之發生，係由上訴人過失所肇致，被
    上訴人尚無何過失可言。再參酌上訴人所為本件過失傷害被
    上訴人，業經法院判處罪刑在案（現由上訴人提起上訴中）
    ，已據本院依職權調取前揭刑事案卷核閱無誤，益徵本件車
    禍事故係因上訴人之過失所肇生，應堪認定。則上訴人辯稱
    其對於防止損害之發生，已盡相當之注意云云，即無可採。
二、被上訴人得請求之損害賠償數額為何：
    按因故意或過失不法侵害他人之權利者，負損害賠償責任；
    汽車、機車或其他非依軌道行駛之動力車輛，在使用中加損
    害於他人者，駕駛人應賠償因此所生之損害；損害賠償，除
    法律另有規定或契約另有訂定外，應以填補債權人所受損害
    及所失利益為限；不法侵害他人之身體健康者，對於被害人
    因此喪失或減少勞動能力或增加生活上之需要時，應負損害
    賠償責任；不法侵害他人健康者，被害人雖非財產上之損害
    ，亦得請求賠償相當之金額；民法第184條第1項前段、第19
    1條之2、第216條第1項、第193條第1項、第195條第1項分別
    定有明文。本件上訴人不法侵害被上訴人之身體，致被上訴
    人受有損害之事實，既經認定，則被上訴人依侵權行為之規
    定，請求上訴人賠償其損害，自屬有據。玆審酌被上訴人請
    求之各項賠償金額如下：
（一）醫療費用及後續醫療、復健費用部分：
  １、查被上訴人主張因本件車禍受傷就醫，已支出必要之醫療
      費用共499,346元等語，並提出台中榮民總醫院、竹山秀
      傳醫院收據影本為證（南投地方法院98年審投交附民第3
      號卷第12至17頁），惟觀諸前揭醫療單據所載，被上訴人
      實際支出之費用為急救費用6,110元，及門診診察、手術
      及住院費用合計116,554元，總計為122,664元（計算式；
      6,110＋116,554＝122,664），上訴人於本院對此醫療費
      用亦不為爭執（本院卷第3頁），從而，被上訴人請求上
      訴人賠償其所支出之醫療費用122,664元部分自應准許。
  ２、另被上訴人主張因本件車禍事故受傷經治療出院後，後續
      之診療及復健費用，每月5,000元，請求期間2年，此部分
      請求120,000元等語。經查，被上訴人因本件車禍受傷後
      ，經送往臺中榮民總醫院治療後，骨科部分為右側第1至
      第3腰椎橫突骨折，經保守治療，病況改善，其合理癒合
      時間為3至4個月，另一骨折處為右側內踝骨骨折，合理治
      療期為6個月，前3個月為骨折及軟組織癒合期，後3個月
      為復健期等情，有臺中榮民總醫院98年11月24日中榮醫企
      字第0980019875函覆被上訴人病情說明附卷足憑（原審卷
      第45頁），因認被上訴人因本件車禍事故其合理治療期間
      為6個月（包括治療期及復健期），則被上訴人主張後續
      之醫療、復健費用每月5,000元，於期間6個月部分，合計
      30,000元，依被上訴人所受之傷勢十分嚴重，上開費用確
      屬必要，且屬合理，應予准許。
（二）就診交通費用部分：被上訴人主張因本件車禍事故受傷後
      ，需往返醫院就診，因而支出車資25,900元，並提出支出
      收據10紙為證（南投地方法院98年審投交附民第3號卷第
      19至22頁），查被上訴人車禍後骨折及傷勢不輕，已如前
      述，自有僱車就診之必要，惟前揭收據所載之數額合計為
      24,700元，此部分之請求，應予准許。
（三）看護費用部分：被上訴人主張因本件車禍事故受傷後，受
      傷嚴重，住院39日，而有看護之必要，每日以2,000元計
      ，被上訴人得請求看護費78,000元。經查，被上訴人因本
      件車禍事故受傷，住院治療，行動不便，應認確有受人看
      護之必要。本件雖未據被上訴人提出支出看護費用證明，
      然親屬代為照顧被害人之起居，固係基於親情，但親屬看
      護所付出之勞力並非不能評價為金錢，雖因二者身分關係
      而免除被害人之支付義務，惟此種基於身分關係之恩惠，
      自不能加惠於加害人，而應比照一般看護情形，認被害人
      受有相當看護費之損害，命加害人賠償，始符民法第193
      條第1項所定「增加生活上需要」之意旨，故由親屬看護
      時雖無現實看護費之支付，仍應認被害人受有相當於看護
      費之損害，得向加害人請求賠償，最高法院89年度台上字
      第1749號、94年度台上字第1543號裁判闡述明確。是以，
      被上訴人請求39日之看護費用，每日看護費用2,000元，
      共計看護費用78,000元之範圍內，自屬有據，應予准許。
（四）勞動能力損失部分：被上訴人主張其於本件車禍發生之前
      ，在車立寶工作室擔任汽車洗車、美容專業技術員，每日
      薪資1,000元，因本件受傷嚴重，無法工作2年，故上訴人
      應賠償2年期間被上訴人所減少之收入共72萬元等情；查
      被上訴人於車禍前在車立寶工作室工作，每月工作天為26
      日以上，堪認其每月薪資約為26,000元，業經被上訴人陳
      述明確（原審卷第20頁），並有卷附工作證明書2件（原
      審卷第23至24頁），堪信為真正。惟參酌被上訴人因本件
      車禍受傷住院39日，其後，經臺中榮民總醫院持續治療，
      受傷情形，骨科部分為右側第1至第3腰椎橫突骨折，合理
      癒合時間為3至4個月，另一骨折處為右側內踝骨骨折，合
      理治療期為6個月等情，有前揭醫院函覆被上訴人病情說
      明在卷足憑（原審卷第45頁），業如前述，是認被上訴人
      在受傷住院及出院後之治療期間內顯然無法勝任其先前所
      擔任之汽車洗車及美容職務，本院認上訴人不能工作之合
      理期間應為6個月又39日，以被上訴人在車禍發生前確實
      具有每月受領薪資26,000元之工作能力，故被上訴人所得
      請求勞動能力減損工作能力之損害應為189,800元（計算
      式：26,000（6＋39／30）＝189,800），此部分之請求
      ，應予准許。
（五）精神慰撫金部分：查被上訴人因本件車禍受有皮膚大面積
      脫損及擦傷，右手、臀部、背部、四肢開放性傷口、右內
      踝骨拉扯性骨折、第五腰椎橫突骨折、胸腔創傷並肺出血
      及呼吸衰竭等傷害，住院期間多次出入加護病房及接受手
      術，即使出院後，後續仍持續治療期及復健期總計尚需6
      個月之久，足見被上訴人之肉體及精神均蒙受極大之痛苦
      。是其請求上訴人賠償非財產上所受之損害（按即精神慰
      撫金），於法自屬有據。次查，被上訴人為國中畢業，事
      故發生前從事汽車美容業，並無財產，每月薪資約26,000
      元，上訴人則為國小畢業，目前從事日用品買賣，資本額
      為5,000元，月收入不定，最佳狀況時每月收入不逾10,00
      0元，領有老人年金每月3,000元，名下有共有之土地及房
      屋各1筆、汽車1輛、投資金額3,000元，財產總額762,905
      元等情，業據兩造陳明在卷（原審卷第20、51頁），復有
      稅務電子閘門財產所得調件明細表附卷可稽（原審卷第11
      至12、14頁），本院斟酌兩造身分、地位、學歷、經濟能
      力、被上訴人所受傷害程度，及事故發生迄今上訴人均未
      與被上訴人達成和解，賠償其損害等情，認為被上訴人請
      求非財產上之損害以300,000元為適當，應予准許。
（六）綜上所述，被上訴人因上訴人之侵權行為所受之損害總計
      為745,164元（計算式：醫療費用122,664元＋後續醫療、
      復健費用30,000元＋就診交通費用24,700元＋看護費用78
      ,000元＋勞動能力之損害189,800元＋慰撫金300,000元＝
      745,164元）。又保險人依本法規定所為之保險給付，視
      為被保險人損害賠償金額之一部分；被保險人受賠償請求
      時，得扣除之，強制汽車責任保險法第32條已有明定。本
      件上訴人於事故發生時已依法投保汽車強制責任保險，而
      就本件事故上訴人之汽車強制責任保險保險人業已依約給
      付被上訴人醫療費用之保險金134,698元，有新光保險公
      司98年11月12日（98）法發字第981050號函覆被保險人即
      上訴人理賠狀況在卷可憑（原審卷第43頁），揆諸上揭法
      條，該保險金應自上訴人受賠償請求之數額中扣除。另上
      訴人已給付被上訴人精神賠償3,200元等情，亦為兩造所
      不爭執（原審卷第21頁），是被上訴人總計已獲償137,89
      8元部分（計算式：134,698＋3,200＝137,898），應予扣
      除，則被上訴人可再請求上訴人賠償607,266元（計算式
      ：745,164元－137,898＝607,266）。從而被上訴人本於
      民法第184條第1項前段、第193條第1項及第195條第1項損
      害賠償法律關係，請求上訴人應給付被上訴人607,266元
      ；及自刑事附帶民事起訴狀繕本達達上訴人之翌日（即98
      年1月22日）起至清償日止，按週年利率百分之5計算之利
      息。
陸、綜上所述，本件被上訴人主張上訴人應負侵權行為之損害賠
    償責任為可採，上訴人所辯均為無可取。從而，被上訴人本
    於侵權行為損害賠償之法律關係，請求上訴人給付607,266
    元及其法定遲延利息為有理由，應予准許。是則原審判命上
    訴人如數給付，於法並無不合。上訴意旨指摘原判決不當，
    求予廢棄改判，為無理由，應予駁回其上訴。
柒、本件事證已明，兩造其餘攻擊防禦方法，經本院斟酌後，認
    均不足以影響本判決之結果，自無逐一詳予論駁之必要，併
    此敘明。
據上論結，本件上訴為無理由，依民事訴訟法第449條第1項、第
78條，判決如主文。
中    華    民    國    99    年    5    月    18     日
                民事第二庭    審判長法  官  邱森樟
                                    法  官  謝說容
                                    法  官  蔡秉宸
以上正本係照原本作成。
不得上訴。
                                    書記官  洪麗華
中    華    民    國    99    年    5     月    18    日
                                                      Ｓ

司法院資訊處製作；財團法人民間司法改革基金會備份。
